臺灣高等法院刑事裁定
110年度毒抗字第1534號
抗  告  人  
即  被  告  林進發


上列抗告人即被告因違反毒品危害防制條例案件，不服臺灣新北
地方法院中華民國110年8月18日110年度毒聲字第1806號裁定（
聲請案號：臺灣新北地方檢察署110年度毒偵字第3363號、110年
度聲觀字第1587號），提起抗告，本院裁定如下：
    主  文
抗告駁回。                                             
    理  由
一、原裁定意旨略以：抗告人即被告甲○○基於施用第二級毒品之
    犯意，於民國110年1月24日某時許，在新北市板橋區（地址
    詳卷）之住處內，以將第二級毒品甲基安非他命置於玻璃球
    吸食器內燒烤吸食其煙霧之方式，施用甲基安非他命1次，
    業據其於警詢中坦承不諱，且經警尿送驗後呈安非他命及甲
    基安非他命陽性反應，足認被告施用第二級毒品犯行堪以認
    定。被告前因施用毒品案件經法院裁定送觀察、勒戒，認有
    繼續施用毒品傾向，經裁定令入戒治處所強制戒治，於90年
    1月17日停止處分出所，所餘戒治期間付保護管束，迄90年5
    月25日期滿未經撤銷，視為強制戒治期滿執行完畢，是本案
    施用毒品行為距其最近1次強制戒治執行完畢已逾3年，爰依
    毒品危害防制條例第20條第3項、第1項規定，裁定將被告送
    勒戒處所觀察、勒戒，其期間不得逾2月。
二、抗告意旨略以：原審法院未審理即裁定觀察勒戒，被告罹患
    精神分裂症，此有亞東紀念醫院診斷證明書乙份可憑，爰提
    起抗告，請求撤銷原裁定。
三、按犯毒品危害防制條例第10條之罪者，檢察官應聲請法院裁
    定，或少年法院（地方法院少年法庭）應先裁定，令被告或
    少年入勒戒處所觀察、勒戒，其期間不得逾2月；觀察、勒
    戒或強制戒治執行完畢釋放後，3年後再犯第10條之罪者，
    適用本條前2項之規定，毒品危害防制條例第20條第1項、第
    3項分別定有明文。又毒品危害防制條例於109年1月15日修
    正公布、同年7月15日施行，修正後毒品危害防制條例第20
    條第3項規定中所謂「3年後再犯」，只要本次再犯（不論修
    正施行前、後）距最近1次觀察、勒戒或強制戒治執行完畢
    釋放，已逾3年者，即該當之，不因其間有無犯第10條之罪
    經起訴、判刑或執行而受影響（最高法院109年度台上大字
    第3826號裁定意旨參照）。
四、經查：
（一）被告基於施用第二級毒品之犯意，民國110年1月24日某時
      許，在新北市板橋區（地址詳卷）之住處內，以將甲基安
      非他命置於玻璃球內燒烤吸食煙霧之方式，施用第二級毒
      品甲基安非他命1次，業據其於警詢中坦承不諱，且其為
      警採取之尿液，經送正修科技大學超微量研究科技中心以
      氣相層析質譜儀法檢驗，結果呈安非他命、甲基安非他命
      陽性反應，有勘察採證同意書、臺中市政府警察局第四分
      局偵辦毒品案件尿液檢體對照表、前開研究科技中心於11
      0年2月25日出具之尿液檢驗報告等件可憑，足認被告上開
      任意性自白與事實相符，其於上揭時、地，施用第二級毒
      品甲基安非他命1次之犯行，應堪認定。
（二）本件被告前因施用毒品案件，經臺灣新北地方法院以89年
      度毒聲字第3075號裁定送觀察、勒戒後，認有繼續施用毒
      品之傾向，經該法院以89年度毒聲字第3444號裁定令入戒
      治處所施以強制戒治，復經該法院以89年度毒聲字第6762
      號裁定停止戒治，於90年1月17日停止戒治出所，所餘戒
      治期間付保護管束，並於90年5月25日保護管束期滿未經
      撤銷，視為強制戒治執行完畢，有本院被告前案紀錄表可
      參。則被告於上開強制戒治執行完畢釋放後，逾3年再犯
      本件施用毒品犯行，檢察官聲請令被告入勒戒處所觀察、
      勒戒，原審因而准許，原裁定於法並無不合，應予維持。
（三）關於抗告意旨主張原審法院未經審理即為裁定部分：
　　　按裁定因當庭之聲明而為之者，應經訴訟關係人之言詞陳
      述；又為裁定前有必要時，得調查事實，刑事訴訟法第22
      2條定有明文。是裁定與判決不同，以不經言詞陳述為原
      則，除有上揭所列或刑事訴訟法第十章與被告羈押相關之
      裁定等情形外，並無須經當事人言詞陳述之規定，均依書
      面審理（最高法院102年度台抗字第368號裁定意旨參照）
      。而毒品危害防制條例並未明定法院須經開庭審理程序，
      始得為觀察、勒戒之裁定，此與刑事訴訟法關於羈押、審
      判程序需開庭審理或訊問之法定程序原則有別。又依前揭
      事證所示，顯見被告本件施用第二級毒品甲基安非他命之
      犯行，事證明確，並無另行調查事實之必要。況被告於偵
      查中經合法傳喚而未到庭，有臺灣新北地方檢察署點名單
      在卷可佐，故原審雖未傳訊被告到庭陳述意見，逕依檢察
      官之聲請並參酌案卷之訴訟資料為書面審理後，裁定被告
      應送勒戒處所觀察、勒戒，並無違反正當法律程序，亦無
      何裁量違法之處。
（四）至被告檢附亞東紀念醫院診斷證明書，主張罹患精神疾病
      乙節，經核與法院是否裁定令入勒戒處所執行觀察、勒戒
      之判斷無涉，亦不能為免除觀察、勒戒執行之理由，是抗
      告意旨此部分主張，亦無可採。
（五）從而，被告提起本件抗告，指摘原裁定不當，為無理由，
      應予駁回。
據上論斷，應依刑事訴訟法第412條，裁定如主文。　　　
中　　華　　民　　國　　110 　年　　11　　月　　19　　日
                  刑事第二十五庭審判長法  官 邱滋杉
                                      法  官 黃翰義
                                      法  官 邱瓊瑩
以上正本證明與原本無異。
不得再抗告。
                                      書記官 桑子樑
中　　華　　民　　國　　110 　年　　11　　月　　19　　日